【裁判字號】    98,消債更更,8
【裁判日期】    980601
【裁判案由】    更生程序
【裁判全文】
臺灣嘉義地方法院民事裁定           98年度消債更更字第8號
聲  請  人  甲○○
代  理  人  劉興文律師
上列當事人因消費者債務清理事件聲請更生，本院裁定如下：
  主  文
債務人甲○○自民國九十八年六月一日十二時起開始更生程序。
本件命司法事務官進行本件更生程序。
    理  由
一、按債務人不能清償債務或有不能清償之虞者，得依本條例所
    定更生或清算程序，清理其債務。債務人無擔保或無優先權
    之債務總額未逾新臺幣（下同）1,200萬元者，於法院裁定
    開始清算程序或宣告破產前，得向法院聲請更生。再按債務
    人與金融機構協商成立者，不得聲請更生或清算。但因不可
    歸責於己之事由，致履行顯有重大困難者，不在此限；本條
    例施行前，債務人依金融主管機關協調成立之中華民國銀行
    公會會員辦理消費金融案件無擔保債務協商機制與金融機構
    成立之協商，準用前項之規定。法院開始更生程序之裁定，
    應載明其年、月、日、時，並即時發生效力。法院裁定開始
    更生或清算程序後，得命司法事務官進行更生或清算程序，
    必要時得選任律師、會計師或其他適當之自然人或法人一人
    為監督人或管理人，消費者債務清理條例第3條、第42條第1
    項、第151條第5項、第6項、第45條第1項、第16條第1項分
    別定有明文。
二、本件債務人主張其有不能清償債務情事，前雖曾依「中華民
    國銀行公會會員辦理消費金融案件無擔保債務協商機制」與
    最大債權銀行台東區中小企業銀行（現為「荷蘭銀行」）成
    立協商，依協商條件，每月需繳新臺幣（下同）31,500元，
    然因債務人配偶於97年6月離職後即無工作，致使債務人需
    全額負擔家計，不得已毀諾，有不可歸責於債務人之事由致
    履行原協商內容顯有困難，爰聲請更生等語。
三、經查：
(一)、債務人主張其曾於95年10月24日與最大債權銀行台東區中小
    企業銀行就當時之無擔保債務總額3,357,978元成立協商，
    協議分150期，利率5.5%，每月償還31,500元，債務人自95
    年11月起開始繳款至96年6月毀諾未再履行，目前無擔保債
    務總額為3,172,016元等情，有債務人提出之協議書、無擔
    保債務還款計畫、本院公務電話紀錄、聯合徵信中心當事人
    綜合信用報告在卷可證，堪信為真實。
(二)、債務人主張其從事銷售員工作，每月收入約3萬元左右，為
    基本薪資25,000元加上加班費及銷售獎金等情，查債務人97
    年度全年薪資總額為360,039元乙節，有麗嬰房股份有限公
    司98年2月17日麗法管字第9802170010號回函及所附薪資扣
    繳憑單可參，則債務人平均月薪為30,003元。
(三)、聲請人主張其每月之必要支出包括每月房租11,000元、膳食
    費6,000元（300元×30日，配偶付3,000元）、電話、加油
    費及生活支出2,840元、保費9,465元、扶養債務人長子8,
    450元、扶養債務人長女5,100元等共計42,855元，依其每
    月收入，已無法再為履行協商方案云云。經查:
１、就每月膳食費9,000元部分，雖未提出單據，但以一家四口
    每日膳食300元之支出尚屬合理，應予列計。
２、水、電、電話、加油費及生活支出2,840元部分，依聲請人
    提出用水地址為聲請人租屋處之水費、電費、電話費繳費證
    明，水費平均每月為204元、電費平均每月為1,132元，電話
    費平均每月為677元，扣除上開費用後聲請人其餘生活支出
    （用以購買日用品）未達1,000元，尚稱合理，是聲請人主
    張此部分費用共2,840元，應予認列。
３、房租11,000元部分，聲請人業據提出承租之公證書、房屋租
    賃契約書、土地及建物謄本等為證，堪信為真實。
４、至於聲請人主張支出全家保險費每月9,465元部分（不包含
    全民健康保險），按保險費用，除了全民健康保險及強制汽
    車責任險為目前政府政策及我國目前經濟水準可認為是國民
    生活所必要外，其餘保險應屬於非維持日常生活所必要之支
    出，此部分保險費用之支出，本可終止保險契約而不必要支
    出，況縱認聲請人確有加重保險之必要，亦非即可據此將其
    因投保所生之不利益轉嫁予債權人，是前揭保險費用應予扣
    除。
５、再就聲請人主張扶養子女費用（每月長子需8,450元、長女
    需5,100元）部分，聲請人自承：「（為何要支出子女扶養
    費用？）因為那是安親班、小孩子就讀幼稚園的費用」、「
    幼稚園是公立的嗎？）是私立的」等語（見本院97年9月30
    日訊問筆錄），且未據提出支出證明，聲請人既已聲請更生
    而有不能清償債務之情事，生活支出應以一般人之最低程度
    考量，故上揭費用於必要之範圍內應以每人5,000元為合理
    ，2人合計共10,000元。
６、從而，聲請人每月之必要生活支出、扶養費，扣除前揭不得
    提列之費用，應為每月32,840元（膳食費9,000元＋水、電
    、電話及加油費及生活支出2,840元＋房租11,000元＋扶養
    債務人子女10,000元＝32,840）。
７、再者，聲請人配偶陳志興於97年6月5日自嘉義市政府消防局
    離職之事實，有該局98年1月20日嘉市消人字第0980000658
    號函在卷可參，本院考量聲請人配偶現年43歲，95年所得總
    額為788,253元，平均每月薪資有65,688元，96年所得總額
    為813,462元，平均每月薪資有67,789元，有聲請人提出95
    及96年綜合所得稅各類所得資料清單可證，雖自嘉義市政府
    消防局離職後收入可能減少，但並非無工作能力之人，則聲
    請人之配偶就有關家庭支出部分應與聲請人平均負擔，是聲
    請人每月支出以16,420元為適當。
四、綜上所述，聲請人每月收入僅30,003元，扣除上開必要費用
    、扶養費用後所餘顯不足清償依前揭協商所應給付之金額每
    月31,500元。是債務人主張其有不可歸責於己之事由，致履
    行前揭協商之清償方案顯有重大困難乙節，應屬可採。此外
    ，本件又查無債務人有消費者債務清理條例第6條第3項、第
    8條或第46條各款所定駁回更生聲請之事由存在，則債務人
    聲請更生，與法尚無不符，應予准許，並依首開規定命司法
    事務官進行本件更生程序，爰裁定如主文。
中    華    民    國    98    年    6    月    1    日
                  民事第二庭    法  官  洪嘉蘭
上為正本係照原本作成
本件不得抗告
本裁定已於98年6月1日12時公告。
中    華    民    國    98    年    6    月    1    日
                                書記官  陳昭煌


司法院資訊處製作；財團法人民間司法改革基金會備份。
